【裁判字號】    92,交上易,46
【裁判日期】    920930
【裁判案由】    過失傷害
【裁判全文】
臺灣高等法院刑事判決                            九十二年度交上易字第四六號
    上訴人即
    被    告  丙○○
    選    任
    辯 護 人  辛武律師
右上訴人因過失致重傷案件，不服臺灣桃園地方法院九十一年度交易字第六五三號，
中華民國九十一年十二月二十四日第一審判決（起訴案號：臺灣桃園地方法院檢察署
九十一年度偵字第四八四五號）提起上訴，本院判決如左：
    主  文
上訴駁回。
    事  實
一、丙○○於民國（下同）九十一年二月七日十六時四十分許，駕駛ＨＧ─５９７９
    號自用小客車，沿屬雙向四車道之桃園縣新屋鄉○○○路之內側車道，由新屋往
    永安方向行駛，在行經同為幹線道之上開路段後湖村八鄰二之九號前之無號誌交
    岔路口處，欲行左轉時，應注意汽車行駛至交岔路口，同為幹線道者，轉彎車應
    暫停讓直行車先行，且按諸當時之天候、光線、號誌、路況等一切情狀，復無丙○○不能注意之情形，竟疏未注意有由甲○所騎用，惟亦疏未注意車前狀況，即
    沿上開路段對向車道之內、外側車道間（惟甲○所行駛上開路段之對向車道在經
    過上開交岔路口處後，即由雙線車道縮減為單線車道），由永安往新屋方向行駛
    之ＩＳＺ─５１０號機車，正接近上開交岔路口處直行而來，復疏未注意暫停讓
    屬直行車之上開機車先行，即逕行左轉進入至上開路段對向車道之外側車道約三
    分之一處，而遭甲○所騎用上開機車車頭處追撞及其所駕駛上開自用小客車之右
    前方向燈、葉子鈑處肇事，致甲○因之受有第二、三節頸椎損傷，致全身癱瘓之
    於身體有重大難治之重傷。嗣丙○○於肇事後，隨即主動報請警員吳清輝到場處
    理，並於警員吳清輝發覺上情前，先行主動向警員吳清輝陳述上開肇事經過，並
    於事後接受法院之審理。
二、案經丙○○自首及甲○之配偶乙○○○訴由桃園縣警察局楊梅分局報請臺灣桃園
    地方法院檢察署檢察官偵查起訴。
    理  由
一、訊據被告丙○○固坦承於右揭時地駕駛上開自用小客車與由被害人甲○所騎用上
    開機車發生碰撞肇事，並致被害人甲○因之受有第二、三節頸椎損傷，致全身癱
    瘓之傷害等情，惟矢口否認右揭犯行，辯稱：伊於右揭時地駕駛上開自用小客車
    要左轉前，曾先行停車查看對向有無來車，等全部車輛都通過，且未發現甲○所
    騎用上開機車後，伊才以五公里不到的速度左轉，本件係因甲○騎用機車速度太
    快，才會追撞上伊所駕駛上開自用小客車肇事，伊並無任何過失責任云云。經查
    ：
    （一）被告於右揭時地駕駛上開自用小客車在左轉時，遭被害人甲○所騎用上開
          機車追撞肇事，致被害人甲○因之受有第二、三節頸椎損傷之傷害，致全
          身癱瘓之重傷等情，迭據被告於警、偵訊中及原審、本院審理時坦承不諱
          ，核與告訴人乙○○○於警、偵訊中及原審審理時指訴之情節相符，並有
          道路交通事故調查報告表乙紙、現場照片乙份及告訴人乙○○○所提出診
          斷證明書二紙，在卷可稽，應堪認定。又按「汽車行駛至無號誌之交岔路
          口，同為幹線道者，轉彎車應暫停讓直行車先行」，道路交通安全規則第
          一百零二條第一項第二款後段，定有明文，且按諸當時之天候、光線、號
          誌、路況等一切情狀，復無被告不能注意之情形，竟疏未注意有由被害人
          甲○所騎用，沿上開路段之內、外側車道間，由永安往新屋方向行駛之上
          開機車，正接近上開交岔路口處直行而來，復疏未注意暫停讓屬直行車之
          上開機車先行，即逕行左轉進入至上開路段對向車道之外側車道約三分之
          一處，而遭被害人甲○所騎用上開機車車頭處追撞及其所駕駛上開自用小
          客車之右前方向燈、葉子鈑處肇事，致被害人甲○因之受有第二、三節頸
          椎損傷之傷害，致全身癱瘓之結果，則被告就被害人甲○所受上述傷害及
          致全身癱瘓之結果，顯有過失責任，且其間亦存有相當因果關係，至為灼
          然。再者，本件車禍案件經公訴人送請桃園縣區車輛行車事故鑑定委員會
          鑑定之結果，亦同原審上開認定之結果，此有該會九十一年七月十七日九
          十一府車鑑桃字第九一０六一一號函及其鑑定意見書各乙份，在卷可稽，
          被告聲請本院送請臺灣省車輛行車事故覆議鑑定委員會就本件車禍肇事原
          因覆議結果，仍認定「一、丙○○駕駛自小客車，左轉時為讓對向直行車
          先行，為肇事主因。二、甲○駕駛重機車，未注意車前狀況，為肇事次因
          」，亦有該會九十二年八月二十日府覆議字第九二一Ｏ八四五號函乙份，
          在卷可稽。至辯護人聲請傳訊臺灣省車輛行車事故覆議鑑定委員，第一九
          七二次（九十二年八月十九日）會議主持委員到庭說明一節，因本院認被
          告違規左轉未讓直行車先行為肇事主因之事實業極明確，是並無再傳訊鑑
          定委員之必要，附此敘明。
    （二）又被害人甲○於右揭時地因上開肇事後，因之受有第二、三節頸椎損傷，
          致全身癱瘓之傷害乙情，業據告訴人乙○○○迭次於警、偵訊中及原審審
          理時指訴明確，復為被告於原審及本院審理時所不否認在卷，並有告訴人
          乙○○○所提出上開診斷證明書二紙，在卷可稽，亦堪認定。茲被害人邱
          清因致生上開全身癱瘓之結果，已有呼吸衰竭之現象，需依賴呼吸器維生
          ，並造成吸入性肺炎、支氣管炎及左肺萎陷之後續症狀，此亦有上開祐民
          醫院所出具之診斷證明書乙紙載明綦詳可佐，且被害人甲○本人雖已意識
          恢復，惟無法言語及全身頸部以下無法動作等情，亦據告訴人乙○○○於
          原審審理時指訴明確，並為被告於原審及本院審理時所不否認在卷，則被
          害人甲○於右揭時地因上開肇事所因之受有第二、三節頸椎損傷，致全身
          癱瘓之傷害，顯已符合刑法第十條第四項第六款所規定「其他於身體，有
          重大難治傷害」之重傷要件，至為顯然。雖被告於原審審理時辯稱其在被
          害人甲○剛送醫時，曾勸其家人將被害人甲○送往榮總或長庚醫院就醫云
          云，惟被害人甲○於右揭時地肇事後，即經送往台大醫院急救，並經醫師
          診斷確實受有「頸椎損傷」之傷害，雖被害人甲○後續係經送往桃園縣中
          壢市祐民醫院繼續就醫，惟被害人甲○經該醫院醫師吳嘉祐診斷後，亦確
          認被害人甲○係「第二、三節頸椎損傷併全身癱瘓」之診斷結果，亦核與
          台大醫院上開初步診斷之情形相符，且桃園縣中壢市祐民醫院亦屬經合格
          專業醫師，此亦有上開診斷證明書二紙可稽，亦堪認定，自不得僅憑被害
          人甲○家屬事後未能將被害人甲○送往被告所稱長庚或榮總繼續就醫之行
          為，即認被害人甲○所受上述重傷之結果，即與被告上開肇事之過失行為
          無涉，是被告此部分所辯，應不足為有利被告認定之憑據，至為顯然。
    （三）雖被告於原審及本院審理時辯稱其左轉時有注意對向來車，並未發現被害
          人所騎用上開機車接近，本件係因被告騎用上開機車車速太快才追撞肇事
          云云，惟被告此部分所述，不僅業據告訴人乙○○○於原審審理時堅決否
          認在卷，且自被告左轉前停車處即上開路段雙向車道中心線處，至其左轉
          後遭被害人甲○所騎用上開機車追撞肇事之地點即上開路段對向車道之外
          側車道約三分之一處，其間相距僅約有三點五公尺左右而已，此觀諸上開
          道路交通事故調查報告表乙紙即明，茲縱認被告於右揭時地左轉時之速度
          僅有五公里左右未到，則以其左轉行進上開三點五公尺左右之距離計算，
          其自開始左轉至遭被害人甲○所騎用上開機車追撞肇事時止所花費之時間
          ，應僅有三秒鐘未足（即以五公里除以三千六百秒後計算所得），而被害
          人甲○縱亦認係以被告所指「時速六十公里」之速度行駛而來，則在被告
          左轉前即上開左轉所花費之三秒鐘未足前，被害人甲○所騎用上開機車距
          離上開交岔路口之撞擊點，亦應僅有五十公尺未到而已，則此一五十公尺
          之直線距離，核諸當時之天候、光線、號誌、路況等一切情狀，且證人即
          當天在路旁等候被告之彭勝銘亦證稱「....，當天視線正常，....，被告
          車輛被撞前有先停一下，可能是被告發現有狀況（見原審卷九十一年十二
          月十日筆錄）」等語明確，應為被告於右揭時地左轉前所得目視到被害人
          甲○正騎用上開機車直行而來，始為合理。再者，證人丁○○於本院審理
          時證稱「..... 我看到他的車時，他停下來等候左轉，..... 他開始左轉
          ，已經轉過來打直要開進來，..... 這時候我的視線就剛好看到一部機車
          速度很快衝過來，... 機車就撞上他的車了。」（見本院九十二年六月十
          三日筆錄）等語綦詳，是證人丁○○於右揭時地已目擊當被告駕車左轉時
          被害人甲○已騎用上開機車接近，與被告於偵查中所稱「..... 在踩下油
          門那一刻看到機車離我約二十、三十公尺..... 」（見偵查卷第十九頁）
          相符，顯見被告於左轉前已看見被害人甲○騎乘機車接近，且被告於原審
          及本院審理時另指稱被害人甲○當時騎乘速度應有六十公里以上云云，則
          依被告所指述被害人甲○於右揭時地騎用上開機車時之速度及距離等判斷
          ，衡諸一般常情，被告亦應可慮及若其不暫停讓被害人甲○所騎用之上開
          直行而來之機車先行，而冒然先行左轉時，將有遭被害人甲○所騎用上開
          機車追撞之可能，始為合理。惟被告於右揭時地駕駛上開自用小客車左轉
          時，竟疏未注意暫停讓被害人甲○所騎用上開機車先行，而逕行左轉肇事
          ，復於原審及本院審理時辯稱其當時左轉停車查看時，並未看到被害人邱
          清所騎用上開機車云云，顯係被告事後卸責之詞，不足採信。
    （四）另證人彭勝銘於原審審理時及證人丁○○於本院審理時分別證稱其看到被
          告所駕駛上開自用小客車左轉中心線時，就被被害人甲○所騎用上開機車
          撞上云云，惟證人彭勝銘於原審審理時亦證稱「..... 當時站的位置看不
          到被害人的機車騎過來，我當時不知道被害人的車速多少，....，我以前
          沒有看過被害人騎機車，..... （見原審卷九十一年十二月十日筆錄）」
          等語綦詳，是證人彭勝銘及丁○○於右揭時地所目擊者，應僅係最後被害
          人甲○騎用上開機車追撞及被告所駕駛上開自用小客車之瞬間而已，至於
          被害人甲○騎用上開機車接近上開撞及點前之數秒鐘經過乙情，應為證人
          彭勝銘、丁○○所未目睹，則證人彭勝銘、丁○○上開證述之詞，自亦為
          不足為認定被告於本院審理時所指述被害人甲○當時騎用上開機車之速度
          有六十公里以上及為其當時左轉前所無法事先看到云云之依據，而逕為有
          利被告認定之依據，至為顯然。至於被害人甲○於右揭時地騎用上開機車
          行經上開交岔路口處時，雖亦有疏未注意及其前方適有由被告所駕駛上開
          自用小客車正在左轉乙情，而騎用上開機車在上開路段對向車道之外側車
          道約三分之一處追撞及上開自用小客車右前方向燈、葉子鈑處肇事，致其
          本人因之受有上述第二、三節頸椎損傷，致全身癱瘓之結果，雖亦同有相
          當之過失責任，惟亦不足影響本院對被告上開犯行之認定，至為灼然。
    （五）綜上所述，本件被告因上開過失行為傷害被害人甲○致其全身癱瘓之犯行
          ，應堪認定。被告犯行已臻明確，應予依法論科。
二、核被告所為，係犯刑法第二百八十四條第一項後段之因過失傷害人致重傷罪。被
    告於右揭時地肇事後，隨即報請警員吳清輝到場處理，並於警員吳清輝發覺上情
    前，先行主動向警員吳清輝陳述上開肇事經過乙情，業據被告於原審審理時供述
    明確，核與證人即警員吳清輝於原審證述之情節相符，應堪採信，被告復於事後
    接受法院之審理，已符刑法第六十二條前段自首之要件，應依同條之規定減輕其
    刑。原審以被告罪證明確，依刑事訴訟法第二百九十九條第一項前段，刑法第二
    百八十四條第一項後段、第六十二條前段、第四十一條第一項前段，罰金罰鍰提
    高標準條例第一條前段、第二條，審酌被告於右揭時地駕駛上開自用小客車要左
    轉時，應注意且能注意被害人甲○正騎用上開機車沿對向車道直行行駛而來，竟
    疏未注意及之，即冒然逕行左轉，而遭被害人甲○所騎用上開機車追撞及上開自
    用小客車右前方向燈、葉子鈑葉肇事，致被害人甲○因之受有第二、三節頸椎損
    傷，致全身癱瘓之重傷結果，已嚴重損及被害人甲○之權益，被害人甲○上開亦
    同有相當過失責任情節及被告犯罪後之態度等一切情狀，量處有期徒刑六月，並
    諭知易科罰金之折算標準。認事用法均無不合，量刑亦屬適當，上訴意旨恣意指
    摘原判決不當，為無理由，應予駁回。
據上論斷，應依刑事訴訟法第三百六十八條，判決如主文。
本案經檢察官朱兆民到庭執行職務。
中    華    民    國      九十二      年      九      月      三十      日
                              臺灣高等法院交通法庭
                                  審判長法  官  陳  祐  治
                                        法  官  王  炳  梁
                                        法  官  楊  炳  禎
右正本證明與原本無異。
不得上訴。
                                        書記官  廖  素  花
中      華      民      國    九十二    年      十      月      二      日
附錄：本案論罪科刑法條全文
刑法第二百八十四條第一項
 (過失傷害罪)
因過失傷害人者，處六月以下有期徒刑、拘役或五百元以下罰金，致重傷
者，處一年以下有期徒刑、拘役或五百元以下罰金。


司法院資訊處製作；財團法人民間司法改革基金會備份。
